【裁判字號】    98,消債更,523
【裁判日期】    970408
【裁判案由】    聲請更生程序
【裁判全文】
臺灣高雄地方法院民事裁定           98年度消債更字第523號
聲  請  人
即  債務人  甲○○
代  理  人  李衍志律師
上列當事人依消費者債務清理條例聲請更生事件，本院裁定如下
：
    主  文
聲請駁回。
聲請費用新臺幣壹仟元由聲請人負擔。
    理  由
一、聲請意旨略以：伊每月平均收入約新臺幣（下同）50,000元
    ，加上單親家庭每月4,500 元之補助款，扣除每月膳食費、
    房屋租金、水費、電費、瓦斯費、雜支及勞健保支出，加上
    獨力扶養3 名子女之扶養費及教育費，並支付父母每月各
    3,000 元之扶養費，合計約45,549元，核以伊債務總額高達
    4,385,310 元，端靠前開收入，顯難支付，經依法向最大債
    權銀行台新國際商業銀行（下稱台新銀行）申請協商，因伊
    未能接受顯難負擔之還款方案，台新銀行僅得於民國（下同
    ）97年12月26日寄發前置協商不成立通知書告知協商不成立
    ，故提出本件更生事件之聲請。又伊無擔保或無優先權之債
    務總額未逾1,200 萬元，復未經法院裁定開始清算程序或宣
    告破產等語。
二、按「為使負債務之消費者得依本條例所定程序清理其債務，
    以調整其與債權人及其他利害關係人之權利義務關係，保障
    債權人之公平受償，謀求消費者經濟生活之更生及社會經濟
    之健全發展，特制定本條例」；「債務人不能清償債務或有
    不能清償之虞者，得依本條例所定更生或清算程序，清理其
    債務」；「債務人對於金融機構因消費借貸、自用住宅借款
    、信用卡或現金卡契約而負債務，在聲請更生或清算前，應
    提出債權人清冊，以書面向最大債權金融機構請求協商債務
    清償方案，並表明共同協商之意旨。」消費者債務清理條例
    第1 條、第3 條、第151 條第1 項分別定有明文。
三、經查：
  (一)本件聲請人業已踐履前置協商程序，惟與最大債權銀行協商
    未果，有前置協商不成立通知書在卷可稽，合先敘明。
  (二)聲請人主張上情，業據提出債權人清冊、財產及收入狀況說
    明書、財團法人金融聯合徵信中心金融機構債權人清冊、戶
    籍謄本、家族系統表、聲請人之95年、96年所得清單及財政
    部台灣省南區國稅局財產歸屬資料清單、勞健保投保資料、
    水電費收據、電信費收據、房屋租賃契約、子女之教育費單
    據、土地及建物登記謄本為證，復經台新銀行函附與聲請人
    前置協商之資料暨還款條件在卷可稽。
  (三)準此，聲請人雖與配偶離異而需獨力扶養3 名子女，但仍
    得請求配偶負擔子女扶養費，是考量其既已積欠高額債務，
    理應撙節支出，以內政部統計之97年度臺灣省每人每月最低
    生活費9,829 元計算聲請人所需負擔之家庭必要生活支出費
    用應為30,573元（計算式：9,829 ＋9,829 ×3 ÷2 ＋6,
    000 ＝30,573）；聲請人96年度年收入為621,051 元，每
    月平均收入為51,754元，倘97年度聲請人無薪資變動之情，
    其每月收入應以51,754元計算，則其每月收入扣除上揭必要
    支出30,573元後，仍餘21,181元；又依台新銀行提出之協
    商方案所示，聲請人積欠各銀行之債務總額為2,506,647 元
    ，各銀行願將債權調降至1,639,445 元，折讓比達34.6％；
    且願意提供「分180 期，零利率，每期還款9,108 元」及「
    分兩階段，前72期亦提供零利率，每期還款8,000 元，剩餘
    金額待期限屆至再行調整還款契約」二種協商方案，聲請人
    每月收入扣除必要生活費用後，均足以負擔上開協商方案，
    不至造成經濟窘況，已難認聲請人確有不能清償債務情形。
    又聲請人拒絕協商方案之理由係以其民間外債過多，無法
    負擔前開協商方案，惟據其債權人清冊所載，有裕融企業股
    份有限公司之329,000 元、萬榮行銷顧問有限公司203,623
    元、楊秀娥344,052 元，合計876,675 元；聲請人每月可支
    配金額21,181元扣除上開二協商方案後，分別餘有12,073及
    13,181元，至多在67期至73期間即可清償上開債務，並非不
    能清償，且其積欠銀行債權人之債務2,506,647 元，高於民
    間債務，如依比例均分還款額度，聲請人每月清償民間債務
    額度應不致高過清償銀行債務，故聲請人以民間債務過高為
    由拒絕協商條件，並無理由。是本件聲請人進行前置協商
    程序時，因債權銀行已提出聲請人尚能負擔之還款條件，本
    件聲請難謂符合消費者債務清理條例第3 條「不能清償債務
    」之要件，應予駁回。
四、程序費用負擔之裁判依據：依消費者債務清理條例第15條準
    用民事訴訟法第78條之規定定之如主文第二項所示。
中    華    民    國    97    年    4     月    8     日
                  鳳山簡易庭  法  官  楊智守
以上正本係照原本作成。
如不服本裁定，應於送達後10日內，向本院提出抗告狀並表明抗
告理由，如於本裁定宣示後送達前提起抗告者，應於裁定送達後
10日內補提抗告理由書（須附繕本）。
中    華    民    國    97    年    4     月    8     日
                              書記官  曾秀鳳


司法院資訊處製作；財團法人民間司法改革基金會備份。
